臺灣臺北地方法院刑事判決　　　　　　　 96年度易字第914號
公　訴　人　臺灣臺北地方法院檢察署檢察官
被　　　告　甲○○
　　　　　　　　　　　樓
選任辯護人　劉永良律師
上列被告因違反毒品危害防制條例案件，經檢察官提起公訴（96
年度毒偵字第823號），本院判決如下：
    主  文
甲○○施用第二級毒品，累犯，處有期徒刑陸月，如易科罰金，
以新臺幣壹仟元折算壹日；減為有期徒刑月，如易科罰金，以
新臺幣壹仟元折算壹日。扣案第二級毒品甲基安非他命（重零點
公克），沒收銷燬之；塑膠袋壹個、吸食器壹個，均沒收。
    事  實
一、甲○○前曾於民國87年間因施用毒品案件，經臺灣板橋地方
    法院裁定送觀察、勒戒後，認無繼續施用毒品之傾向，由臺
    灣板橋地方法院於88年1 月26日以87年度易字第3687號判決
    免刑確定；又於88年間因施用第二級毒品案件，經臺灣板橋
    地方法院於88年4 月5 日以88年度毒聲字第2211號裁定送觀
    察、勒戒後，因認有繼續施用毒品之傾向，經臺灣板橋地方
    法院於88年4 月28日以88年度毒聲字第2709號裁定令入戒治
    處所施以強制戒治1 年，嗣經停止強制戒治，所餘期間並付
    保護管束，再經撤銷停止戒治，並令入戒治處所繼續執行強
    制戒治，於90年9 月3 日執行強制戒治期滿，並經臺灣板橋
    地方法院檢察署檢察官就施用部分提起公訴，臺灣板橋地方
    法院於88年9 月27日以88年度易字第3272號判處有期徒刑7
    月確定，於92年8 月29日執行完畢；再於90年間因施用毒品
    案件，經臺灣板橋地方法院於90年10月18日以90年度易字第
    3091號判決判處有期徒刑1 年7 月確定，並於92年8 月29日
    因縮刑期滿執行完畢；另於93年間因施用毒品案件，經臺灣
    板橋地方法院於94年4 月15日以93年度易字第1125號判決判
    處有期徒刑1 年確定，於95年11月2 日因縮短刑期執行完畢
    。詎甲○○猶未戒除毒癮，復基於施用第二級毒品甲基安非
    他命之犯意，於96年2 月22日凌晨0 時20分許，在位於臺北
    縣新店市○○○路31號安盛商務旅館307 號房內處，以將甲
    基安非他命放入吸食器中，用火燒烤再吸取其煙霧至體內之
    方式，非法施用第二級毒品甲基安非他命1 次。嗣於96年2
    月22日凌晨1 時58分許，在上址為警察查獲，並扣得第二級
    毒品甲基安非他命（重0.3 公克），其所有供盛裝第二級毒
    品甲基安非他命塑膠袋1 個、供施用第二級毒品甲基安非他
    命用之吸食器1 個。
二、案經臺北縣政府警察局板橋分局報請臺灣臺北地方法院檢察
    署檢察官偵查起訴。
    理  由
一、上揭犯罪事實，業據被告甲○○於本院審理時坦承不諱（見
    本院96年12月24日準備程序筆錄），且被告為警查獲時所採
    尿液經送檢驗結果，呈甲基安非他命陽性反應，有臺灣檢驗
    科技股份有限公司濫用藥物尿液檢驗報告1 份在卷可稽，另
    扣案顆粒經鑑驗結果，確含有甲基安非他命成分，此亦有臺
    北縣政府警察局板橋分局毒品初步鑑驗報告單1 份存卷可憑
    ，此外，並有扣案吸食器1 個在卷可憑，足徵被告前開施用
    毒品自白，與事實相符合，堪予採信。又按民國92年7 月9
    日新修正之毒品危害防制條例刪除2 犯及3 犯之規定，一改
    修法前繁雜之處遇程序，僅將施用毒品者簡化區分為初犯、
    再犯，並認施用毒品者係屬病患性犯人，以觀察、勒戒戒除
    其身癮，並以強制戒治去除其心癮。經觀察、勒戒或強制戒
    治執行完畢釋放後，若係5 年後再犯該條例第10條施用毒品
    罪者，與同條例第20條第1 項、第2 項關於「初犯」之處理
    方式相同，檢察官應先聲請法院裁定令被告入勒戒處所觀察
    、勒戒，並視有無繼續施用毒品傾向，決定應予釋放、為不
    起訴之處分，或應聲請法院裁定令入勒戒處所強制戒治；若
    係5 年內「再犯」同條例第10條施用毒品罪者，依同條例第
    23 條 第2 項規定，檢察官則應依法追訴。觀諸該條例第20
    條第3 項之修正理由：「觀察、勒戒或強制戒治5 年後再犯
    者，顯見前所實施之觀察、勒戒或強制戒治已足以遮斷其施
    用毒品之癮，為期自新及協助其戒除毒癮，對此5 年後再犯
    者，爰明定仍適用初犯之規定，先經觀察、勒戒、強制戒治
    之程序。」及同條例第23條第2 項之修正理由：「為配合簡
    化施用毒品犯之刑事處遇程序，並鑑於經觀察、勒戒或強制
    戒治執行完畢釋放後5 年內再犯者，其再犯率甚高，原據以
    實施之觀察、勒戒及強制戒治既已無法收其實效，自應施以
    刑事處遇。」顯然如施用毒品者係前經觀察、勒戒或強制戒
    治等治療程序執行完畢5 年後，始再施用毒品之「初犯」，
    因前所執行之觀察、勒戒或強制戒治已足收戒除毒癮之效，
    自應重新執行觀察、勒戒或強制戒治等治療程序，並於治療
    程序執行完畢後，由檢察官為不起訴處分，毋庸對之追訴處
    罰；反之，在「再犯」之情形，因其先前所為治療程序顯未
    能收戒斷毒癮之效，且考量施用毒品者之再犯率偏高，乃簡
    化其刑事處遇程序，而逕予追訴處罰，不再施以治療程序。
    參酌上開立法理由，修正毒品危害防制條例就施用毒品者，
    祇於「初犯」及「5 年後再犯」2 種情形，有其追訴條件之
    限制，即須於初犯經觀察、勒戒或強制戒治釋放後，5 年內
    均無施用毒品之行為，始能認其前所實施之觀察、勒戒或強
    制戒治已足遮斷毒癮，而得於5 年後再犯時，再予適用初犯
    之規定，重行觀察、勒戒等程序。倘5 年內已經再犯，被依
    法追訴處罰，縱其第3 次（或第3 次以上）施用毒品之時間
    在初犯釋放5 年以後，即與「5 年後再犯」之情形有別，且
    因已於「5 年內再犯」，顯見其再犯率甚高，原實施觀察、
    勒戒或強制戒治，已無法收其實效，而無5 年戒斷期之存在
    ，自無再經觀察、勒戒及強制戒治之必要，應由檢察官逕行
    起訴，始符新法修正之本旨（最高法院95年度臺非字第59號
    、第65號判決意旨參照）。查被告本件施用毒品犯行非屬「
    初犯」及「5 年後再犯」之情形，依上開說明，自應依法論
    科。綜上所述，本件事證明確，被告犯行洵堪認定，應依法
    論科。
二、按甲基安非他命係毒品危害防制條例第2 條第2 項第2 款所
    規範之第二級毒品，被告予以施用，是核被告所為係犯同條
    例第10條第2 項之施用第二級毒品罪。其施用第二級毒品甲
    基安非他命前後持有第二級毒品之低度行為，為施用之高度
    行為所吸收，不另論罪。又被告有事實欄所載之犯罪科刑及
    執行情形，此有臺灣高等法院被告前案紀錄表存卷可按，其
    受有期徒刑之執行完畢後5 年以內再故意犯本件有期徒刑以
    上之罪，係屬累犯，應依法加重其刑。爰審酌被告前有毒品
    前科，竟仍不知改悔，陷於毒癮而難以自拔，危害國民健康
    ，及其犯罪之動機、手段、於本件犯罪後尚能坦承犯行，態
    度良好，量處如主文所示之刑，並諭知易科罰金之折算標準
    。又本件被告之犯罪時間為96年4 月24日之前，被告係在中
    華民國96年罪犯減刑條例施行後之96年12月7 日，始因未到
    庭而遭本院通緝，並於96年12月24日歸案，此有通緝書、報
    到單各1 份可參，是其並無上開條例第5 條不得減刑規定之
    適用（81年度台上字第3380號判決要旨參照），爰依同條例
    第2 條第1 項第3 款規定，減其宣告刑2 分之1 ，及諭知易
    科罰金之折算標準。
三、扣案第二級毒品甲基安非他命（重0.3 公克），應依毒品危
    害防制條例第18條第1 項前段規定宣告沒收銷燬之。另扣案
    塑膠袋1 個及吸食器1 支，均係被告所有，且供其供盛裝上
    開毒品或施用毒品所用之物，業據被告供陳在卷（見本院96
    年12月24日簡式審判程序筆錄），爰依刑法第38條第1 項第
    2 款規定宣告沒收。
四、移送併辦意旨略以：被告基於施用第二級毒品之犯意，於96
    年5 月6 日為警採尿回溯96小時內某時，施用第二級毒品安
    非他命1 次，因認被告另涉犯毒品危害防制條例第10條2 項
    之施用第二級毒品罪嫌云云。惟查：按數行為於同時同地或
    密切接近之時地實施，侵害同一之法益，各行為之獨立性極
    為薄弱，依一般社會健全觀念，在時間差距上，難以強行分
    開，在刑法評價上，以視為數個舉動之接續施行，合為包括
    之一行為予以評價，較為合理，則屬接續犯，而為包括之一
    罪，最高法院86年台上字第3295號判例可資參照。足見「接
    續犯」之成立，係以時、空密接性為前提要件，即透過對於
    同一法益之同種類侵害行為繼續不間斷之實行，業已稀釋個
    別行為之獨立性，致使刑法評價時將之視為單一、整體之犯
    罪行為，以符合社會一般人對於行為概念之認知，並與行為
    人之犯罪目的相互結合，則以接續犯之概念評價多數施用毒
    品之行為，即有不當；至於學理上「包括一罪」概念中，與
    施用毒品之犯罪型態較有關聯者，應屬「集合犯」之態樣，
    此即依一般社會通念，特定犯罪行為具有反覆實施之特性，
    立法者於制定刑罰法律之初，亦已認知該種行為類型之反覆
    性，而有意藉由法條中客觀構成要件之行為要素，涵括上開
    具有反覆實施特性之數個犯罪行為，仍僅接受一次刑法之評
    價為已足，然以施用毒品犯罪類型，或為零星偶一之施用，
    或長期不間斷的反覆施用，均有其可能性，實難認立法者於
    制定刑罰法律之初，已認知施用毒品行為必屬具反覆性之犯
    罪，且有意藉由法條中客觀構成要件之行為要素，涵括上開
    具有反覆實施特性之數個犯罪行為，是亦難以集合犯之概念
    評價多數施用毒品之行為甚明。是檢察官移請併辦部分自與
    前揭經本院論罪科刑部分，並無接續犯或集合犯之包括一罪
    關係，本院無從併為審理，應將此部分退由檢察官另為適法
    之處理，附此敘明。
據上論斷，應依刑事訴訟法第299條第1項前段，毒品危害防制條
例第10條第2項、第18條第1項前段，刑法第11條、第47條第1項
、第41條第1 項前段、第38條第1 項第2 款，中華民國96年罪犯
減刑條例第2 條第1 項第3 款、第7 條、第9 條，判決如主文。
本案經檢察官郭瑜芳到庭執行職務。
中     華     民     國   96   年    12     月   31   日
                            臺灣臺北地方法院刑事第二庭
                                        法  官  賴淑美
上正本證明與原本無異。
如不服本判決，應於判決送達後10日內，向本院提出上訴狀。
                                        書記官  許翠燕
中　　華　　  民　　國　  96　年　   12　  月　　31 　日
附錄本件判決論罪科刑法條全文：
毒品危害防制條例第10條
施用第一級毒品者，處六月以上五年以下有期徒刑。
施用第二級毒品者，處三年以下有期徒刑。
